【裁判字號】    96,交聲,1807
【裁判日期】    970313
【裁判案由】    交管條例聲異
【裁判全文】
臺灣板橋地方法院交通事件裁定        96年度交聲字第1807號
原處分機關  交通部公路總局臺北區監理所
異  議  人
即受處分人  甲○○
上列異議人即受處分人因違反道路交通管理處罰條例案件，對於
交通部公路總局臺北區監理所中華民國 96年11月5日以北監自裁
字裁 40-Ｃ00000000號所為之處分（原舉發案號：臺北縣政府警
察局板橋分局交通隊北縣警交字第Ｃ00000000號），聲明異議，
本院裁定如下：
    主  文
原處分關於裁處罰鍰新臺幣陸仟元部分撤銷。
上開撤銷部分異議人不罰。
其餘異議駁回。
    理  由
一、原處分意旨略以：異議人即受處分人甲○○於民國九十六年
    八月十五日晚間八時三十分許，駕駛車牌號碼８８８２－Ｇ
    Ｗ號自用小客車，行經臺北縣板橋市○○路與館前西路口處
    ，因「肇事致人受傷而逃逸」違規，經臺北縣政府警察局板
    橋分局交通分隊執勤員警製單舉發，原處分機關遂依道路交
    通管理處罰條例第六十二條第三項、第四項規定，裁處罰鍰
    新臺幣六千元，並吊銷駕駛執照一年。
二、本件異議人即受處分人甲○○則以：異議人於九十六年八月
    十五日晚間八時三十分許，駕駛車牌號碼８８８２－ＧＷ號
    自用小客車，行經臺北縣板橋市○○路與館前西路口處，與
    騎乘機車之邱婉莉發生擦撞，異議人隨即下車查看並慰問邱
    婉莉，而當時邱婉莉未提出送醫或其他任何要求，由於當日
    異議人須返回任職之部隊報到，方離去現場，實無逃逸之心
    ，事後並與邱婉莉於臺北縣板橋市調解委員會達成和解，為
    此聲明異議。
三、按汽車駕駛人駕駛汽車肇事致人受傷者，應即採取救護措施
    及依規定處置，並通知警察機關處理，不得任意移動肇事汽
    車及現場痕跡證據，違反者處新臺幣三千元以上九千元以下
    罰鍰，並吊銷其駕駛執照，一年內不得考領，道路交通管理
    處罰條例第六十二條第三項前段、第四項前段及第六十七條
    第三項分別定有明文。又按行政罰法第二十六條規定：「一
    行為同時觸犯刑事法律及違反行政法上義務規定者，依刑事
    法律處罰之。但其行為應處以其他種類行政罰或得沒入之物
    而未經法院宣告沒收者，亦得裁處之。前項行為如經不起訴
    處分或為無罪、免訴、不受理、不付審理之裁判確定者，得
    依違反行政法上義務規定裁處之」，所謂「其他種類行政罰
    」，係指違反行政法上之義務應受「裁罰性」之「不利處分
    」，依行政罰法第二條規定，包括限制或禁止行為之吊扣證
    照處分。究其立法目的，實乃一行為同時觸犯刑事法律及違
    反行政法上義務規定時，由於刑罰與行政罰同屬對不法行為
    之制裁，而刑罰之懲罰作用較強，故依刑事法律處罰，即足
    資警惕時，無一事二罰再處以行政罰之必要，且刑事法律處
    罰，由法院依法定程序為之，較符合正當法律秩序，應予優
    先適用；至於罰鍰以外之沒入或其他種類行政罰，因兼具維
    護公共秩序之作用，為達行政目的，行政機關仍得併予裁處
    。
四、經查：
  (一)異議人於前述案發時、地，駕駛車牌號碼８８８２－ＧＷ號
    自用小客車沿臺北縣板橋市○○路往館前西路方向行駛，行
    經中山路與館前西路口，欲右轉館前西路時，不慎與同向右
    側欲轉往四川路、騎乘騎乘車牌號碼Ｊ８Ｇ－９３２號普通
    重型機車之邱婉莉發生擦撞，致邱婉莉人車倒地，受有身體
    多處擦傷、頭部撕裂傷等傷害，然異議人於肇事後，並未留
    於現場善盡救護義務，亦未向警方報案，即逕自駕車逃逸之
    事實，業據被告於偵查中自承不諱，核與證人即告訴人邱婉
    莉於偵查中證述之情節相符，並有道路交通事故現場圖、道
    路交通事故調查報告表(一)、(二)、車籍查詢基本資料詳細畫面
    各一份及現場暨車損照片七張在卷可稽（以上均見臺灣板橋
    地方法院檢察署九十六年度偵字第二六五六八號偵查影卷）
    ，堪予認定。異議人辯稱：其無逃逸之心云云，要屬卸責之
    詞，尚無足採。
  (二)然再查異議人上開駕駛動力交通工具肇事致人受傷而逃逸之
    行為，因同時觸犯刑事法律，且異議人身為現役軍人，經國
    防部北部地方軍事法院檢察署檢察官向該管法院提起公訴後
    ，由國防部北區地方軍事法院以九十七訴字第九號判決有期
    徒刑八月，緩刑三年，於九十七年三月十日確定乙節，有前
    開判決書、臺灣高等法院被告前案紀錄表及本院辦理刑事案
    件電話紀錄查詢表各一份在卷可考，揆諸行政罰法上開規定
    ，異議人所受行政處罰，關於罰鍰部分，乃屬就同一行為事
    實之重複處罰，違反一事不二罰原則，原處分機關仍依道路
    交通管理處罰條例第六十二條第三項、第四項規定裁處罰鍰
    六千元，於法即有未合。
五、綜上所述，本件聲明異議理由固不足採，然異議人就同一肇
    事逃逸行為業經前揭刑事判決處有期徒刑八月，緩刑三年確
    定在案，已生刑罰效果，依行政罰法第二十六條第一項前段
    規定，無庸再依道路交通管理處罰條例第六十二條第三項之
    規定裁處罰鍰，是以原處分關於裁處異議人罰鍰六千元部分
    ，既有違誤，且該部分刑事案件已經確定，自應由本院就此
    部分予以撤銷，改諭知諭知異議人不罰。至於至原處分依法
    吊銷異議人駕駛執照一年部分，核與徒刑之目的不同、種類
    殊異，乃為達維護用路權人生命、身體安全之裁罰性不利處
    分，依行政罰法第二十六條但書之規定，仍得裁處之，從而
    ，原處分機關就此部分之裁處，於法並無不合，異議人對此
    部分聲明異議，為無理由，應予駁回。
據上論斷，應依道路交通管理處罰條例第八十七條第二項，道路
交通案件處理辦法第十九條、第二十條前段，裁定如主文。
中    華    民    國    97    年    3     月    13    日
                  交通法庭?法?官  劉元斐
上列正本證明與原本無異。
如不服本裁定，應於裁定送達後五日內敘明抗告理由，向本院提
出抗告狀。
                            書記官  張懿端
中    華    民    國    97    年    3     月    13    日


司法院資訊處製作；財團法人民間司法改革基金會備份。
